臺灣高雄地方法院民事判決　　　　　　　　　　　　九十三年度重訴字第五七０號
　　原　　　告　　台灣中小企業銀行股份有限公司
　　法定代理人　　癸○○
　　訴訟代理人　　乙○○
　　被　　　告　　安德越科技股份有限公司
　　兼法定代理人　丁○○
　　被　　　告　　甲○○
　　被　　　告　　丙○○
　　被　　　告　　賴蔚文即賴勝.
　　被　　　告　　辛○○○○○.
　　被　　　告　　己○○○○○.
　　被　　　告　　庚○○○○○.
　　兼　右四人
　　訴訟代理人　　戊○○○○○.
　　被　　　告　　壬○○○○○.
　　右　一　人
　　法定代理人　　賴尤秀敏
當事人間請求清償借款事件，本院於民國九十四年一月二十五日言詞辯論終結，判決
如下：
    主    文
被告賴尤秀敏、賴蔚文、賴怡君、賴榮作、賴宜菁、賴宜欣應於繼承被繼承人賴勝惠
之遺產範圍內，與被告安德越科技股份有限公司、丁○○、甲○○、丙○○連帶給付
原告新台幣貳仟玖佰拾肆萬玖仟玖佰壹拾壹元及如附表所載之利息、違約金。
訴訟費用由被告賴尤秀敏、賴蔚文、賴怡君、賴榮作、賴宜菁、賴宜欣於繼承被繼承
人賴勝惠之遺產範圍內，與被告安德越科技股份有限公司、丁○○、甲○○、丙○○
連帶負擔。
    事實及理由
一、被告安德越科技股份有限公司（下簡稱被告安德公司）、丁○○、甲○○、丙○○均經合法通知，未於言詞辯論期日到場，核無民事訴訟法第三百八十六條各款
    所列之情形，爰依原告之聲請，由其一造辯論而為判決。
二、原告起訴主張：被告安德公司於民國（下同）九十年六月十九日邀同被告丁○○
    、甲○○、丙○○為連帶保證人向原告借款如附表所示之款項，合計新台幣（下
    同）三千二百五十萬元，並於九十一年一月十六日追加訴外人賴勝惠為上開債務
    之連帶保證人，有關系爭債務之借款期間及利息均如附表所示，並約定自借款日
    起，按月攤還本息，如不依約清償本息，全部債務視為到期，並自遲延日起六個
    月以內者，按上開利率百分之十，逾期超過六個月部分，按上開約定利率百分之
    二十計付違約金。詎被告分別自如附表所載之日起即未依約繳款，全部債務視為
    到期，而利息部分經沖銷存款，收至如附表所載之日，至今尚欠本金合計二千九
    百三十四萬九千九百一十一元及如附表所示之利息、違約金未清償，而訴外人賴
    勝惠嗣於九十二年二月十一日死亡，被告賴尤秀敏、賴蔚文、賴怡君、賴榮作、
    賴宜菁、賴宜欣為其繼承人，並聲請限定繼承賴勝惠財產上一切權利義務，自應
    就前開債務負連帶清償之責，爰本於消費借貸、連帶保證及繼承之法律關係，提
    起本訴，並聲明求為判決：如主文所示。
三、被告安德公司、丁○○、甲○○、丙○○未於言詞辯論期日到場，亦未提出書狀
    作何聲明或陳述；被告賴尤秀敏、賴蔚文、賴怡君、賴榮作、賴宜菁、賴宜欣則
    以其等對於訴外人賴勝惠之財產已聲請限定繼承等語為辯，並聲請求為判決：原
    告之訴駁回。
四、按借用人應於約定期限內，返還與借用物種類、品質、數量相同之物；而遲延之
    債務，以支付金錢為標的者，債權人得請求依法定利率計算之遲延利息，但約定
    利率較高者，仍從其約定利率；另當事人得約定債務人於債務不履行時，應支付
    違約金，民法第四百七十八條前段、第二百三十三條第一項、第二百五十條第一
    項分別定有明文。又數人負同一債務，明示對於債權人各負全部給付之責任者，
    為連帶債務，民法第二百七十二條第一項已有明文，而所謂連帶保證債務，係指
    保證人與主債務人負同一債務，對於債權人各負全部給付之責任者而言（最高法
    院四十五年度第一四二六號判例參照）。另繼承人自繼承開始時，除本法另有規
    定外，承受被繼承人之財產上一切權利義務；繼承人對於被繼承人之債務，負連
    帶責任；繼承人得限定以因繼承所得之遺產，償還被繼承人之債務，民法第一千
    一百四十八條前段、第一千一百五十三條第一項及第一千一百五十四條第一項定
    有明文。
五、本件原告主張：被告安德公司於九十年六月十九日邀同被告丁○○、甲○○、丙○○為連帶保證人向原告借款，並於九十一年一月十六日追加訴外人賴勝惠為連
    帶保證人，嗣未依約履行債務，全部債務視同到期，尚有如主文所示之本金、利
    息及違約金未清償，而訴外人賴勝惠後於九十二年二月十一日死亡，被告賴尤秀
    敏、賴蔚文、賴怡君、賴榮作、賴宜菁、賴宜欣為其繼承人，並已聲請限定繼承
    賴勝惠財產上一切權利義務之事實，業據其提出借據、授信約定書、契據條款變
    更契約、本息攤還表、放款利率資料、繼承系統表等件為證，本院依上開證據所
    載清償期限、方式、利息並受償數額為調查之結果，亦與原告所述之事實相符，
    又被告安德公司、丁○○、甲○○、丙○○就原告主張之事實已受合法之通知，
    而未於言詞辯論期日到場，復未提出任何書狀爭執，依民事訴訟法第二百八十條
    第三項、第一項規定，視同自認。另被告賴尤秀敏、賴蔚文、賴怡君、賴榮作、
    賴宜菁、賴宜欣雖抗辯對於所繼承賴勝惠之遺產已聲請限定繼承，並提出台北地
    方法院九十二年繼字第四四五號裁定及催告賴勝惠之債權人報明債權之登報資料
    一紙為證，惟如前開說明，聲請限定繼承者僅限定以因繼承所得之遺產，償還被
    繼承人之債務，是賴勝惠既為系爭債務之連帶保證人，其亡故後，身為其繼承人
    之被告賴尤秀敏、賴蔚文、賴怡君、賴榮作、賴宜菁、賴宜欣自應在繼承賴勝惠
    之遺產範圍內，對系爭債務負連帶清償之責。
六、綜上所述，被告等人分別為系爭債務之借款人、連帶保證人及連帶保證人之限定
    繼承人，而系爭債務尚有如主文第一項所示之本金、利息及違約金並未清償之情
    ，已如前述。從而，原告依消費借貸、連帶保證及繼承之法律關係，請求被告應
    連帶給付如主文第一項所示之欠款、利息及違約金，為有理由，應予准許。
七、結論：原告之訴為有理由，依民事訴訟法第三百八十五條第一項前段、第八十五
    條第二項，判決如主文。
中　　　華　　　民　　　國　　九十四　　年　　　一　　　月　　二十八　　日
                             臺灣高雄地方法院民事第二庭
                                         法      官 黃宗揚
正本係照原本作成。
如不服本判決，應於送達後廿日內，向本院提出上訴狀並表明上訴理由，如於本判決
送達前提起上訴者，應於判決送達後十日內補提上訴理由書（須附繕本）。
中　　　華　　　民　　　國　　九十四　　年　　　一　　　月　　二十八　　日
                                         法院書記官 陳孟瑩
┌─┬─────┬─────┬─────┬─────┬─────┬─────┬─────────────┐
│編│ 未償金額 │ 貸款金額 │借款日及到│最後繳款日│利息起迄日│利      率│違          約          金│
│號│ (新臺幣) │ (新臺幣) │期日(民國)│及利息收迄│  (民國)  │          │                          │
│  │          │          │          │日（民國）│          │          │                          │
├─┼─────┼─────┼─────┼─────┼─────┼─────┼─────────────┤
│一│肆佰伍拾萬│肆佰伍拾萬│原契約所定│最後繳款日│92.10.18起│週年利率百│自92.07.18起至清償日止，逾│
│  │元        │元        │借款期間為│為92.07.22│至清償日止│分之四點七│期在六個月以內者，按上開利│
│  │          │          │90.07.18至│，嗣經沖銷│          │二五      │率百分之十，逾期超過六個月│
│  │          │          │91.07.18止│存款，利息│          │          │者，按上開利率百分之二十計│
│  │          │          │，後延展契│收至92.10.│          │          │算。                      │
│  │          │          │約到期日至│17        │          │          │                          │
│  │          │          │92.06.30止│          │          │          │                          │
├─┼─────┼─────┼─────┼─────┼─────┼─────┼─────────────┤
│二│壹仟柒佰陸│貳仟萬元  │88.07.20至│最後繳款日│92.10.18起│週年利率百│自92.8.19起至清償日止，逾 │
│  │拾肆萬玖仟│          │108.04.09 │為92.07.18│至清償日止│分之四點六│期在六個月以內者，按上開利│
│  │玖佰壹拾壹│          │止        │，嗣經沖銷│          │四五      │率百分之十，逾期超過六個月│
│  │元        │          │          │存款，利息│          │          │者，按上開利率百分之二十計│
│  │          │          │          │收至92.10.│          │          │算。                      │
│  │          │          │          │17        │          │          │                          │
├─┼─────┼─────┼─────┼─────┼─────┼─────┼─────────────┤
│三│柒佰貳拾萬│捌佰萬元  │原契約所定│最後繳款日│92.10.19起│週年利率百│自92.07.19起至清償日止，逾│
│  │元        │          │借款期間為│為92.07.22│至清償日止│分之四點七│期在六個月以內者，按上開利│
│  │          │          │90.07.19至│，嗣經沖銷│          │二五      │率百分之十，逾期超過六個月│
│  │          │          │91.01.19止│存款，利息│          │          │者，按上開利率百分之二十計│
│  │          │          │，後延展契│收至92.10.│          │          │算。                      │
│  │          │          │約到期日至│18        │          │          │                          │
│  │          │          │92.06.30止│          │          │          │                          │
└─┴─────┴─────┴─────┴─────┴─────┴─────┴─────────────┘
